臺灣高雄地方法院民事判決
111年度鳳簡字第199號
原      告  劉淑嬡  
被      告  吳月心  


訴訟代理人  陳光輝  
上列當事人間返還不當得利事件，本院於民國111 年5 月24 日
言詞辯論終結，判決如下：
    主      文
原告之訴駁回。
訴訟費用新臺幣壹仟伍佰伍拾元由原告負擔。
    事實及理由
一、原告主張：原告於民國110 年6 月17時38分許，接到詐騙集
    團電話，佯稱為原告鄰居，要求加LINE聯絡，旋於翌日9時5
    4分許，以LINE聯絡原告，謊稱因需資金周轉，2、3日後還
    款云云，原告信以為真，以臨櫃現金轉帳方式匯款新台幣（
    下同）15萬元（下稱系爭款項）至被告所有中華郵政股份有
    限公司鳳山文山郵局（帳號：00000000000000號，下稱系爭
    帳戶）。事後原告發現遭騙，報警處理。被告為系爭款項之
    受款人，受有不當得利，爰依民法第179條、第181條不當得
    利之法律規定，求為判決：被告應給付原告15 萬元及自起
    訴狀繕本送達被告翌日起至清償日止，按年息5％ 計算之利
    息。
二、被告則以：被告去年透過網路應徵家庭代工，對方要求被告
    提供帳戶以利進貨（加工材料）及申請補助，被告不疑有他
    ，即按指示將系爭帳戶存摺及提款卡寄給對方，不料事後發
    現對方係詐騙集團，對於原告匯入之系爭款項，因存摺及提
    款卡均在詐騙集團手中，而遭該集團提領一空，被告並無任
    何利得等語，資為抗辯，並答辯聲明：原告之訴駁回。
三、本院之判斷：
  ㈠按「無法律上之原因而受利益，致他人受損害者，應返還其
    利益。雖有法律上之原因，而其後已不存在者，亦同。」、
    「不當得利之受領人，除返還其所受之利益外，如本於該利
    益更有所取得者，並應返還。但依其利益之性質或其他情形
    不能返還者，應償還其價額。」，民法第179條、第181條固
    定有明文，惟於「指示給付關係」之不當得利類型，被指示
    人係為履行其與指示人間之約定，始向領取人（第三人）給
    付，被指示人對於領取人，原無給付之目的存在。苟被指示
    人與指示人間之關係不存在（或不成立、無效），被指示人
    應僅得向指示人請求返還其無法律上原因所受之利益，至領
    取人所受之利益，原係本於指示人而非被指示人之給付，即
    被指示人與領取人間尚無給付關係存在，自無從成立不當得
    利之法律關係，此有最高法院97年度台上字第176號裁判意
    旨可參，先予敘明。
  ㈡經查，依原告主張之事實可知，原告匯入系爭款項至系爭帳
    戶，係基於第三人即詐欺集團之指示匯款，被告雖交付系爭
    帳戶存摺及提款卡予詐騙集團，但最終未取得系爭款項等情
    ，業據原告以同一事實向高雄地方檢察署提出被告涉嫌詐欺
    告訴後，該署承辦檢察官查明被告係因應徵家庭代工，遭同
    一詐騙集團以購買代工材料及申請補助為由，誘使被告交付
    系爭帳戶存摺及提款卡，得手後用以領取該集團詐騙原告匯
    入系爭帳戶之系爭款項等在案，此有臺灣高雄地方檢察署11
    0年度偵字第20434、22516、22643號不起訴處分書及原告聲
    請再議遭駁回確定之臺灣高等檢察署高雄檢察分署110年度
    上聲議字第2143處分書各一份在卷可查。則依前述最高法院
    判決意旨之說明，原告與被告間本無給付目的之存在，亦即
    兩造間僅屬指示給付關係，實際給付關係（借款關係）則存
    在於原告與詐欺集團之間，故被指示人（即原告）與可領取
    款項人（即被告）間，本無給付關係存在，自無從成立不當
    得利之法律關係；本件原告係受到指示人即詐欺集團之詐欺
    ，亦僅單純屬其與該指示人（即詐騙集團）間之法律關係因
    有瑕疵而有得撤銷之問題，並不影響兩造間「指示給付關係
    」之認定，原告僅得向指示人即詐欺集團，請求返還不當得
    利，不得依民法第179 條規定向被告請求返還。從而，原告
    依民法第179 條規定，請求被告給付15 萬元及法定遲延利
    息，為無理由，應予駁回。
  ㈢綜上所述，原告依不當得利之法律關係，請求被告給付原告1
    5 萬元，及自起訴狀繕本送達之翌日起至清償日止，按年息
    5 ％計算之利息，為無理由，應予駁回。
四、本件事證已臻明確，兩造其餘攻擊或防禦方法及所用之證據
    ，經本院斟酌後，認為均不足以影響本判決之結果，爰不逐
    一論列，併此敘明。
五、訴訟費用負擔之依據：依民事訴訟法第78條之規定，確定本
    件訴訟費用為1,550 元，命由原告負擔。
中　　華　　民　　國　　111 　年　　6 　　月　　7 　　日
                  鳳山簡易庭  法  官  吳文婷
以上正本係照原本作成。
如不服本判決，應於送達後20日內，向本院提出上訴狀並表明上
訴理由，如於本判決宣示後送達前提起上訴者，應於判決送達後
20日內補提上訴理由書（須附繕本）。
中　　華　　民　　國　　111 　年　　6 　　月　　7 　　日
                              書記官  洪嘉慧